【裁判字號】    95,訴,1015
【裁判日期】    951228
【裁判案由】    繼承遺產
【裁判全文】
高雄高等行政法院裁定
                                      95年度訴字第1015號
原      告  甲○○
            乙○○
            丙○○
            丁○○
            己○○
            戊○○
            田春豔
            庚○○
            辛○○
            壬○○
            癸○○
訴訟代理人  子○
被      告  行政院國軍退除役官兵輔導委員會屏東縣榮民服務
            處
代  表  人  陳國屏  處長
上列當事人間因繼承遺產事件，原告不服行政院國軍退除役官兵
輔導委員會中華民國95年9月19日輔法字第0950000546號訴願決
定，提起本件行政訴訟。本院裁定如下︰
    主  文
原告之訴駁回。
訴訟費用由原告負擔。
    理  由
一、按訴訟事件不屬行政法院之權限者，行政法院應以裁定駁回
    之。為行政訴訟法第107條第1項第1款所明定。又「公法上
    之爭議，除法律別有規定外，得依本法提起行政訴訟。」同
    法第2條亦有明文；是則行政訴訟，乃國家司法機關以解決
    當事人間關於公法上之爭議，所施行之程序，如非屬公法上
    爭議之事件，行政法院自無審判權。次按「現役軍人或退除
    役官兵死亡而無繼承人，繼承人之有無不明或繼承人因故不
    能掌理遺產者，由主管機關管理其遺產。」「第一項遺產管
    理辦法，由國防部及行政院國軍退除役官兵輔導委員會分別
    擬訂，報請行政院核定。」臺灣地區與大陸地區人民關係條
    例第68條第1項、第3項亦有明文。再按「本辦法所稱退除役
    官兵死亡無人繼承遺產，係指退除役官兵死亡，無繼承人、
    繼承人有無不明或繼承人因故不能管理之遺產。」「亡故退
    除役官兵遺產，除設籍於行政院國軍退除役官兵輔導委員會
    （以下簡稱退輔會）所屬安養機構者，由該安養機構為遺產
    管理人外；餘由設籍地退輔會所屬之退除役官兵服務機構為
    遺產管理人。」亦為退除役官兵死亡無人繼承遺產管理辦法
    第3條及第4條所明定。
二、本件原告起訴意旨略以：原告係已故榮民樊繼文在大陸之胞
    弟及胞妹之繼承人，樊繼文於民國（下同）71年10月2日在
    台亡故，遺有屏東市○○段440號建地乙筆及地上物（門牌
    號碼：屏東市瑞光里中橫2巷48號）乙棟，原告於83年10月
    13日檢具親屬關係公證書、委託書公證書、除戶謄本等有關
    證件申請被告將遺產交由原告繼承，惟被告不但不認同財團
    法人海峽交流基金會驗證之公證書，復以94年3月30日屏縣
    處字第0940001555號函提出8點事項要求原告答覆，對原告
    百般刁難。原告已一一答覆，然被告復以95年6月19日屏縣
    處字第0950002911號函要求原告就其提問之8點提出答覆及
    證明文件，否則無法發還遺款云云，其有不發交被繼承人遺
    產之違法。訴願決定以被告95年6月19日屏處字第095000291
    1號函非行政處分，亦有違法之處，爰起訴求為判決訴願決
    定及原處分均撤銷並將被繼承人之遺產發交原告等語。
三、經查，本件原告主張之事實，固據其提出大陸湖南省邵陽市
    公證處公證、財團法人海峽交流基金會驗證信函、台灣屏東
    地方法院94年度家訴字第11號民事判決、被告94年3月30日
    屏縣處字第0940001555號函及95年6月19日屏處字第0950002
    911號函等影本為證。然因被告係依據前揭台灣地區與大陸
    地區人民關係條例第68條第1項及退除役官兵死亡無人繼承
    遺產管理辦法第4條規定，擔任已故榮民樊繼文之法定遺產
    管理人，保管其遺產，被告雖屬國家機關，然其保管已故榮
    民遺產之行為，並非為高權行政之行為。是有關原告主張其
    為樊繼文之繼承人向遺產管理人之被告請求發交被繼承人遺
    產之爭執，核屬原告向遺產管理人請求交付遺產之糾紛，為
    私權爭執，為民事訴訟範圍，應向普通法院訴請裁判，非屬
    行政法院審判之權限，本院對之無審判權，故本件原告之訴
    ，為不合法，應予駁回。
四、依行政訴訟法第107條第1項第1款、第104條，民事訴訟法第
    95條、第78條、第85條第1項前段，裁定如主文。
中    華    民    國    95    年    12    月   28     日
                  第二庭審判長法  官    江幸垠
                              法  官    戴見草
                              法  官    簡慧娟
以上正本係照原本作成。
如不服本裁定，應於裁定送達後10日內以書狀敘明理由，經本院
向最高行政法院提出抗告（須按對造人數附具繕本）；並應預繳
送達用掛號郵票6份（每份34元）。
中    華    民    國    95    年    12    月   28     日
                              書記官    楊曜嘉


司法院資訊處製作；財團法人民間司法改革基金會備份。
